最高法院刑事判決                              八十八年度台上字第三二九八號
    上  訴  人  甲○○
右上訴人因公共危險案件，不服台灣高等法院台南分院中華民國八十六年七月十日第
二審判決（八十六年度上訴字第八一四號，起訴案號：台灣台南地方法院檢察署八十
五年度偵字第四八八號），提起上訴，本院判決如左：
    主  文
上訴駁回。
    理  由
按刑事訴訟法第三百七十七條規定：上訴於第三審法院，非以判決違背法令為理由，
不得為之。是提起第三審上訴，應以原判決違背法令為理由，係屬法定要件。且必須
依據卷內資料為具體之指摘，並足據以辨認原判決已具備違背法令之形式，始屬相當
。本件原審依憑告發人林三益之指訴，核與證人陳明義、方清林於第一審證述之情節
相符。且經檢察官及第一審法院履勘現場，發現系爭台南縣東山鄉○○段八○二之二
地號土地南側農田，原有一道路經由系爭土地通往新營市○○路，惟該路為上訴人甲
○○設置鋼板牆完全圍住，使原可經系爭土地之道路阻塞而無法通行等情，有勘驗筆
錄、現場圖及相片附卷可按；原審亦履勘現場比對上述現場相片，確認上訴人先前曾
以鋼板牆圍堵原有道路無訛。再者，系爭土地上若原無前述道路存在，上訴人何以申
請台南縣東山鄉調解委員會調解時，同意在系爭土地上預留長十二公尺、寬四公尺土
地，作為南側農路通過系爭土地至新東路之供公眾通行道路，亦有調解書在卷可稽，
足證系爭土地原來確有一條供公眾通行之道路，為上訴人任意加以圍堵。此於公眾通
行之方便及安全顯有妨礙等事證，為其所憑之證據及認定之理由。乃維持第一審論處
上訴人壅塞陸路，致生往來之危險罪刑（處拘復二十日、緩刑二年）之判決，駁回上
訴人在第二審之上訴。而以上訴人否認犯行，辯稱系爭土地上原來沒有道路，伊未堵
塞道路云云，係圖卸刑責之詞，不足採信；及台灣糖業公司新營總廠民國八十六年六
月四日新資字第一七二○一○三○號函；暨上訴人選任辯護人指稱，圍堵原道路之圍
牆西邊留有一處缺口，可供通行，於公眾通行並無妨礙云云，均如何不足為有利於上
訴人之認定，於判決理由內詳予指駁及說明。從形式上觀察，原審並無認定事實不依
證據等違法情事存在。上訴人上訴意旨略以，(一)、依據上開台糖公司新營總廠及台南
縣政府訴願決定書所載、暨台糖公司職員黃耀賢之證詞，可證系爭土地並無供公眾通
行之既成道路。原審履勘現場，亦因土地已舖設水泥而無從看出原有通行路線，事實
上僅為部分特定農民利用系爭土地抄便路而已。原判決未說明上開證據不足採之理由
，自屬判決不載理由之違法。(二)、系爭土地雖圍有鋼板，但未完全圍住，即告發人亦
自承有留一缺口供農民通行，上訴人並無壅塞陸路致生往來危險之情事。(三)、告發人
之農地已辦理重劃，留設有另一出入新東路之道路，不得以其不能利用上訴人之土地
抄捷徑，謂有壅塞陸路之犯行。台南縣東山鄉公所之公文雖謂系爭土地原有道路存在
，但此係偏袒當地農民所為片面之詞，不能作為認定之基礎。(四)、原判決未說明其認
定犯罪構成要件「致生往來之危險」之理由，而有判決理由不備之違法。(五)、依告訴
人及證人陳明義、方清林在第一審之證詞，原來台糖鐵道存在時，係越過鐵道或順鐵
道行走，俟新東路拓寬後，即直接越過鐵道通行至新東路，前後行走路線不同，端視
行走之方便而抄近路而已，均無專供他人行走之特定道路存在，原審之認定與上述證
詞不符，當然違法等語。惟查，原判決理由第二段之(三)已明，上訴人將原有道路加
以圍堵，於公眾通行之方便及安全顯有妨礙等詞，自已說明其認定「致生往來之危險
」之理由，並無上訴意旨第四點所云之違法情事。又原判決既已論前開台糖公司新
營總廠公函不足為有利於上訴人之認定之理由，自亦不採信該公司職員黃耀賢之所為
相同意旨證言，雖其對此未說明不予採信之理由而有微疵，但此於判決之結果並無影
響，仍不得執為第三審上訴之理由。其餘上訴意旨所云，係對原審法院認事、採證職
權之行使及已詳細說明、論斷之事項，任意爭論；或徒憑己意，為單純的事實爭執，
並未依據卷內資料具體指摘原判決認事、採證及所為論斷有何違背法令，不足據以辨
認原判決已具備違法之形式，其上訴違背法律上之程式，應予駁回。
據上論結，應依刑事訴訟法第三百九十五條前段，判決如主文。
中      華      民      國    八十八    年      六      月    二十四    日
                              最高法院刑事第八庭
                                  審判長法官  吳  雄  銘
                                        法官  池  啟  明
                                        法官  石  木  欽
                                        法官  王  憲  義
                                        法官  郭  毓  洲
      右正本證明與原本無異
                                              書  記  官
中      華      民      國    八十八    年      六      月    二十八    日
